【裁判字號】    92,訴,1137
【裁判日期】    920520
【裁判案由】    偽造文書
【裁判全文】
臺灣臺中地方法院刑事判決                        九十二年度訴字第一一三七號
    公  訴  人  臺灣臺中地方法院檢察署檢察官
    被      告  乙○○
右列被告因偽造文書案件，經檢察官聲請以簡易判決處刑（九十一年度偵字第一一一
六五號），本院台中簡易庭認不宜逕以簡易判決處刑，移由本院改依通常程序判決如
左：
    主  文
乙○○行使偽造私文書，足以生損害於他人，處有期徒刑貳月，如易科罰金，以參佰
元折算壹日，委託書簽章欄中偽造之「甲○○」署押壹枚沒收。又連續行使偽造私文
書，足以生損害於公眾及他人，處有期徒刑參月，如易科罰金，以參佰元折算壹日。
應執行有期徒刑肆月，如易科罰金，以參佰元折算壹日；緩刑貳年；委託書簽章欄中
偽造之「甲○○」署押壹枚沒收。
    事  實
一、乙○○係甲○○之前妻，而甲○○因販賣毒品等案件自民國八十三年一月二十八
    日入監服刑至九十一年三月一日始假釋出獄，此段甲○○服刑期間，乙○○因甲
    ○○無法繼續繳納保險費，乃欲將要保人甲○○變更為自己，遂未經甲○○之同
    意，而基於行使偽造私文書之犯意，於八十三年四月三十日，在台中市○○路十
    九號五樓國華人壽保險公司，偽寫甲○○委託其辦理要保人變更之委託書一份，
    並在該委託書之委託人簽章欄，偽簽甲○○之署押一枚，及持家中甲○○之印章
    ，盜蓋甲○○之印文一枚，偽造完成後，即交與該保險公司之人員辦理，以為行
    使，足生損害於甲○○。八十九年間，乙○○因其女兒張雅斯欲辦就學貸款需要
    甲○○之印鑑證明，復未經甲○○之同意，另基於行使偽造私文書之概括犯意及
    使公務員登載不實之犯意，於八十九年十二月十六日，至台中市北區戶政事務所
    ，偽以甲○○為當事人，其為申請人，填寫印鑑登記證明申請書一份，並以家中
    甲○○之印章，在當事人簽章欄，盜蓋甲○○之印文一枚，偽造完成後，交予該
    戶政事務所之公務員辦理印鑑證明，以為行使，該承辦公務員誤以為真，乃將該
    不實事項登載於職務上所掌管之公文書上，及據以核發印鑑證明書予乙○○，而
    乙○○取得印鑑證明書後，即於九十年一月二十日，持至台中市○○路臺灣銀行
    臺中分行，辦理其女兒之就學貸款，以為行使，又以家中甲○○之印章在所填寫
    之就學貸款申請書法定代理人兼連帶保證人簽章欄，盜蓋甲○○之印文一枚，偽
    造完成後，持向該銀行之職員辦理貸款，以為行使，足生損害於戶政機關對印鑑
    證明核發之正確性及甲○○。
二、案經被害人甲○○訴由臺中縣警察局移送臺灣臺中地方法院檢察署檢察官偵查後
    聲請簡易判決處刑。
    理  由
一、右揭事實業據被告乙○○於警詢、檢察官偵訊中及本院審理時坦承不諱，核與告
    訴人甲○○指訴之情節相符，並有告訴人在監服刑之查註紀錄表，及被告所偽造
    之前揭委託書、印鑑登記證明申請書、就學貸款申請書各一份附卷可稽。本件事
    證明確，被告犯行應堪認定。
二、被告行使偽造之委託書變更保險單上之要保人甲○○為自己之行為，使甲○○生
    有喪失對該保險契約之權利之損害，又偽填印鑑登記證明申請書以申請印鑑證明
    之行為，使戶政機關生有對印鑑證明核發失其正確性之損害，再偽以告訴人為其
    女兒就學貸款之連帶保證人，使告訴人受有其女兒將來無法繳納貸款時，其將被
    銀行追償之損害甚明，另臺灣銀行雖為公營機關，其職員為公務員，但因個人貸
    款行為，係屬私法上之私經濟關係事項，非表彰公權力之公法上關係，故貸款之
    行為並無使公務員登載不實之問題。核被告行使偽造委託書之行為，係犯刑法第
    二百十六條、第二百十條之行使偽造私文書罪，其行使偽造印鑑登記證明申請書
    ，並使戶政人員核發印鑑證明後，偽造貸款申請書辦理貸款之行為，係犯刑法第
    二百十六條、第二百十條之行使偽造私文書罪，第二百十六條、第二百十四條之
    行使使公務員登載不實之文書罪，又被告盜蓋告訴人印章及偽簽告訴人署押之
    行為，為偽造私文書之階段行為，而偽造私文書之低度行為為行使偽造私文書之
    高度行為吸收，均不另論罪，被告行使偽造之印鑑登記證明申請書之行為與使
    公務員登載不實之行為間有方結果之牽連犯關係，應從一重之行使偽造之印鑑登
    記證明申請書罪處斷，行使偽造之印鑑登記證明申請書及行使偽造之就學貸款
    申請書二行為，時間緊接、方法相同，觸犯構成要件相同之罪名，顯係於概括犯
    意為之，應依連續犯之規定論以一罪，並加重其刑，起訴書雖未載及被告行使
    偽造貸款申請書部分，惟因此部分與行使偽造之印鑑登記證明申請書部分，有連
    續犯之關係，屬裁判上一罪，本院自得併予審理，被告八十三年間之行使偽造
    私文書行為與八十九、九十年間之行使偽造私文書行為，時間相距六年有餘，動
    機目的不同，乃犯意各別，行為互異，應予分論併罰，起訴書載被告在委託書
    之首段本人欄亦偽簽告訴人之署押一枚，茲因該首段中所填載之甲○○三字，僅
    係資料之填寫，並非簽名表示該文書為其所製作，與偽造文書或偽造署押之構成
    要件不合，附此敘明。爰審酌被告犯後坦認所為、深具悔意、偽造文書之動機係
    因告訴人長期服刑無法照顧家庭所致惡性非鉅等一切情狀，分別量處如主文所示
    之刑，並定其應執行之刑，再刑法第四十一條關於自由刑得易科罰金之規定，於
    九十年一月十日業經修正公布，並於同年月十二日生效施行，依同法第二條第一
    項前段從新之規定，本件應並諭知易科罰金之折算標準。另被告未曾受有期徒刑
    以上刑之宣告，有臺灣高等法院被告全國前案紀錄表在卷可按，經此次起訴審判
    教訓後，當知警惕而無再犯之虞，本院認所宣告之刑，以暫不執行為適當，併予
    宣告緩刑二年，以啟自新。末按盜用他人真印章所蓋之印文，並非偽造印章之印
    文，不在刑法第二百十九條所定必須沒收之列（參最高法院四十八年臺上字第一
    一三號判例），是以前開盜蓋之印文，即未能依刑法第二百十九條之規定宣告沒
    收，而在委託書上所偽造之甲○○署押一枚，則應依該條併予宣告沒收。
據上論斷，應依刑事訴訟法第四百五十二條、第二百九十九條第一項前段，刑法第五
十六條、第二百十條、第二百十四條、第二百十六條、第五十五條、第二條第一項前
段、第四十一條第一項前段、第七十四條第一款、第五十一條第五款、第二百十九條
，罰金罰鍰提高標準條例第一條前段、第二條，判決如主文。
中      華      民      國    九十二    年      五      月     二十     日
                                        法  官   李 秋  娟
右正本證明與原本無異。
如不服本判決，應於判決送達後十日內向本院提出上訴狀，上訴於臺灣高等法院臺中
分院( 須附繕本 )。
                                        書記官
中      華      民      國    九十二    年      五      月     二十     日
附錄論罪科刑法條
刑法第二百十條
偽造、變造私文書，足以生損害於公眾或他人者，處五年以下有期徒刑。
中華民國刑法第二百一十四條
 (使公務員登載不實罪)
明知為不實之事項，而使公務員登載於職務上所掌之公文書，足以生損害
於公眾或他人者，處三年以下有期徒刑、拘役或五百元以下罰金。
刑法第二百十六條
行使第二百十條至第二百十五條之文書者，依偽造、變造文書或登載不實事項或使登
載不實事項之規定處斷。


司法院資訊處製作；財團法人民間司法改革基金會備份。
